最高法院刑事判決　　　　　　一○○年度台上字第二九○二號
上　訴　人　陳美英
選任辯護人　王迪吾律師
　　　　　　邱仁楹律師
上列上訴人因妨害風化案件，不服台灣高等法院中華民國一○○
年三月十八日第二審判決（九十九年度上訴字第四○二一號，起
訴案號：台灣台北地方法院檢察署九十九年度偵字第九六一四號
），提起上訴，本院判決如下：
    主  文
上訴駁回。
    理  由
按刑事訴訟法第三百七十七條規定，上訴於第三審法院，非以判
決違背法令為理由，不得為之。是提起第三審上訴，應以原判決
違背法令為理由，係屬法定要件。如果上訴理由書狀並未依據卷
內訴訟資料，具體指摘原判決不適用何種法則或如何適用不當，
或所指摘原判決違法情事，顯與法律規定得為第三審上訴理由之
違法情形，不相適合時，均應認其上訴為違背法律上之程式，予
以駁回。本件上訴人陳美英上訴意旨略稱：(一)依證人Ａ女（真實
姓名、年籍詳卷）於第一審證稱：上訴人僅向我收取代辦簽證費
及體檢費用，並未與上訴人約定性交易所得抽佣事宜，也未支付
上訴人工作介紹費等語；證人魏○琴（真實姓名、年籍詳卷）於
偵查中亦證稱：係透過上訴人代購機票到澳洲，上訴人表示沒有
抽取佣金等語。原判決逕認定上訴人有與澳洲業者約定就Ａ女、
魏○琴等女子性交易所得抽佣，復對上開有利上訴人之證詞，未
說明不予採信之理由，自有違背證據法則及判決理由不備之違法
。(二)原判決事實認定上訴人以廣告招募女子前來，並告知性交易
工作內容條件。嗣經應徵女子同意後，再帶同辦理簽證機票等事
宜。惟於理由卻引用上訴人供稱：為Ａ女、Ａ1 女（真實姓名、
年籍詳卷）、黃○晏（真實姓名、年籍詳卷）、魏○琴代辦澳洲
簽證及代購機票時，知悉其等至澳洲係為從事性交易等語，似認
定本案女子有意赴澳洲從事性交易後，始找上訴人代辦證件，並
非由上訴人招募。事實認定與理由說明不一；且原判決就Ａ女、
Ａ1 女、黃○晏、魏○琴等女子是否係由上訴人招募，亦未說明
理由依據，有判決理由矛盾及理由不備之違法。(三)上訴人在我國
境內受自願赴澳洲性交易女子之委託代辦簽證、代購機票並非刑
法第二百三十一條第一項所定之媒介性交易行為，自與該罪之構
成要件不符。且Ａ女等女子與上訴人接觸時，並無所謂男客存在
；其等性交易對象及地點亦均在澳洲，犯罪地並非在我國境內，
我國法院應無審判權。原判決論以上訴人刑法第二百三十一條第
一項之罪，顯有適用法則不當之違法。(四)證人Ａ女及黃○晏於偵
查中均證稱：在澳洲從事性交易工作是合法的，因為有掛牌等語
。則媒介性交易在澳州既屬合法行為，綽號「KEVIN」、「ANGIE
」、「FANNY SHEN」之澳洲業者媒介Ａ女等女子性交易自不構成
犯罪。原判決認上訴人與綽號「KEVIN 」等人成立共同正犯，於
法有違云云。
惟查原判決依憑上訴人部分不利於己之自白，證人Ａ1女 、黃○
晏、魏○琴於法務部調查局台北市調查處、偵查中之證詞，證人
Ａ女於第一審之證詞，上訴人與「ANGIE」 分別持用之0000
000000、00000000000號電話通訊監察譯文、
THE FORBI－DDEN CITY名片、自由時報民國九十八年十二月九日
至同年十二月十五日廣告影本，Ａ女簽證資料、黃○晏出國資料
、魏○琴護照影本、澳洲當地接洽資料、西元二○○八年八月三
十日至二○○九年九月五日台灣報帳表、澳洲入境旅客登記卡，
上訴人所使用之「root_msn1@hotmail.com」 電子郵件信箱與名
稱為fanny shen電子郵件信箱帳號「ffaa0011@gmail.com」於九
十八年十一月五日往來之電子郵件內容等證據，資以認定上訴人
有原判決事實欄所記載之犯罪事實。因而撤銷第一審之科刑判決
，改判仍論處上訴人共同意圖使女子與他人為性交之行為，而媒
介以營利罪刑（處有期徒刑一年八月），併為相關從刑之諭知，
已詳敘其所依憑之證據及認定之理由。對於上訴人否認有妨害風
化犯行；及其選任辯護人辯以：(一)本件並無證據顯示上訴人於我
國境內有實行「媒介」性交易犯行，縱該等女子在澳洲從事性交
易，因係在我國領域外實行，我國法院自無審判權；(二)上訴人並
未與女子或酒店業者約定就性交易所得抽取佣金，自無媒介性交
易行為以營利之意圖，Ａ1 女所述從事性交易所得有被扣除，縱
屬實在，亦為辦理簽證、購買機票及房租費用，且係支付「接機
男子」之代價，並非佣金；(三)上訴人僅為該等女子辦理簽證、購
買機票而已，與澳洲當地酒店業者並無共同媒介性交易之犯意聯
絡，不該當意圖營利媒介以使女子與他人為性交行為之犯罪；(四)
在澳洲墨爾本、雪梨或阿塔爾蒙（Attarmon）之「五星」、「TH
E FORBI－DDEN CITY」等店家均為當地合法性交易業者，而綽號
「Kevin」、「Angie」等人亦不具中華民國國籍，則外國人於國
外之合法行為本非我國刑法規範效力所及等語。認均不足採信；
或不足為上訴人有利之認定，已分別在判決內詳予指駁，並說明
其證據取捨及判斷之理由。復就公訴意旨以：上訴人與 「Kevin
」、「Angie」 共同基於概括犯意，引誘「小賢」之女子前往澳
洲從事性交易，並從中抽取佣金。上訴人等又利用Ａ女在國外人
生地不熟之弱勢，將其置於上開「THE FORBI－DDEN CITY」店內
後，以裝設監視器、反鎖大門等手段控制Ａ女出入，致Ａ女不能
自由離開該處，使Ａ女於當地陷於難以求助之處境，而被迫繼續
在店內從事性交易，上訴人從中牟利。因認上訴人此部分涉犯刑
法第二百三十一條第一項及人口販運防制法第三十一條第一項等
罪嫌，經綜合調查證據之結果，認不能證明上訴人該等部分犯罪
，因公訴意旨認該等部分與上訴人上開意圖使女子與他人為性交
之行為而媒介以營利部分有實質上或裁判上一罪關係，而不另為
無罪之諭知，亦在判決內加以說明。原判決所為論述，核與卷證
資料相符，從形式上觀察，並無足以影響判決結果之違背法令之
情形。按(一)認事採證、證據之取捨及證據證明力之判斷，俱屬事
實審法院之職權，苟無違背證據法則，自不能指為違法。本件原
判決綜合上訴人部分不利於己之自白，證人Ａ女、Ａ1 女、黃○
晏、魏○琴之證詞，斟酌其他證據，認定上訴人有本件犯罪事實
。對於上訴人否認犯罪所持之辯解及選任辯護人上開辯護意旨，
認均不足採，已分別在判決內詳述其認事採證、證據取捨及判斷
之理由，核與證據法則並無違背，為其職權之適法行使，自不能
指為違法。上訴意旨(一)(二)所指，置原判決已說明之事項或屬原審
採證認事職權之適法行使，任意指摘，自非適法之上訴第三審理
由。(二)刑法第二百三十一條第一項所定意圖營利媒介性交、猥褻
罪之媒介，係指就他人間所為之性交或猥褻行為，進行事前之居
間介紹。行為人僅須意圖使男女與他人為性交、猥褻之行為，而
媒介以營利，即構成該罪。至於媒介時，性交、猥褻之對象有無
特定？媒介與性交易之地點是否相同、所獲取之利益相當與否及
媒介後有無實際得利等情，均與該罪之構成要件認定無涉。本件
依原判決事實認定：上訴人與綽號「KEVIN」、「ANGIE」、「FA
NNY SHEN」之澳洲性交易業者共同意圖使女子與他人為性交易而
媒介以營利之犯意聯絡，先由上訴人在中國時報、自由時報刊登
徵求至日本、澳洲、加拿大擔任服務小姐之廣告，再向前來應徵
之女子告知性交易工作內容、場所及報酬等工作條件，經Ａ女、
Ａ1 女、黃○晏、魏○琴分別向上訴人表明前往澳洲從事性交易
工作意願後，上訴人即帶該等女子至醫院健康檢查，及代辦簽證
及購買機票，並由該等女子自行搭機前往澳洲，再由綽號「KEVI
N」 等人媒介至各店家與不詳男客從事性交易。則上訴人既係意
圖營利，在國內招募Ａ女等女子，並於Ａ女等人同意前往澳洲從
事性交易後，代為辦理入境澳洲事宜，使該等女子能至澳洲從事
性交易，顯已就Ａ女等女子與澳洲不特定男客間之性交易行為進
行事前之居間介紹，自屬媒介行為。縱上訴人於媒介該等女子時
，尚無特定之男客，性交易之地點亦在澳洲，依上開說明，上訴
人仍應成立刑法第二百三十一條第一項意圖營利媒介性交罪。又
刑法第四條規定犯罪之行為或結果有一在中華民國領域內者，為
在中華民國領域內犯罪。上訴人既在國內有媒介性交易以營利之
行為，自有我國刑法之適用。原判決認本件我國法院有審判權，
經核並無不合。上訴意旨(三)所指，顯非依據卷內訴訟資料為具體
指摘之適法上訴第三審理由。(三)刑法第三條前段規定：本法於中
華民國領域內犯罪者，適用之，即所謂刑法之屬地主義。換言之
，凡在本國領域內發生之犯罪，不論行為人或被害人係本國人或
外國人，均應適用我國刑法處斷。依原判決認定之事實，上訴人
與綽號「KEVIN」、「ANGIE」、「FANNY SHEN」之澳洲業者係在
我國境內共同為本件媒介犯行，縱Ａ女、Ａ1 女、黃○晏等女子
係在澳洲從事性交易，且在澳洲並屬合法之行為，依上開法條規
定，仍有我國刑法之適用。原判決以上訴人與綽號 「KEVIN」、
「ANGIE」、「FANNY SHEN」 之澳洲業者就本件犯行有犯意聯絡
及行為分擔，應依刑法第二十八條規定論以共同正犯，於法無違
，亦無上訴意旨(四)所指之違法。上訴意旨所指各節，或對於原判
決究竟如何違背法令，並未依卷內訴訟資料為具體之指摘，或徒
憑己意，就屬原審採證認事職權之適法行使，及原判決已經說明
事項，任意指摘為違法，或於原判決本旨不生影響之爭辯，核與
法律規定得為第三審上訴理由之違法情形，均不相適合，應認其
上訴違背法律上之程式，予以駁回。
據上論結，應依刑事訴訟法第三百九十五條前段，判決如主文。
中    華    民    國  一○○  年    五    月  三十一  日
                      最高法院刑事第十庭
                          審判長法官  張  春  福  
                                法官  林  勤  純  
                                法官  陳  國  文  
                                法官  宋  明  中  
                                法官  謝  靜  恒  
本件正本證明與原本無異
                                      書  記  官  
中    華    民    國  一○○  年    六    月    九    日
                                                    m